臺灣高等法院刑事判決
109年度上易字第172號
上  訴  人  
即  被  告  林秀龍




上列上訴人即被告因違反毒品危害防制條例案件，不服臺灣桃園
地方法院108年度審易字第1908號，中華民國108年11月14日第一
審判決（起訴案號：臺灣桃園地方檢察署108年度毒偵字第1293
號、108年度偵字第16182號），提起上訴，本院判決如下：
    主  文
原判決關於施用第二級毒品及定執行刑部分均撤銷。
林秀龍施用第二級毒品，累犯，處有期徒刑伍月，如易科罰金，
以新臺幣壹仟元折算壹日。
扣案之第二級毒品甲基安非他命壹包（含包裝袋壹個，驗餘毛重
零點伍伍陸柒公克）均沒收銷燬。扣案之玻璃球吸食器壹組沒收
。
其餘上訴駁回。
前開撤銷改判與上訴駁回部分，應執行有期徒刑柒月，如易科罰
金，以新臺幣壹仟元折算壹日。
    事  實
一、林秀龍前因施用毒品案件，經臺灣桃園地方法院以93年度毒
    聲字第278號裁定送觀察、勒戒後，認無繼續施用毒品之傾
    向，於民國93年10月29日執行完畢釋放，由臺灣桃園地方檢
    察官檢察官以93年度毒偵緝字第351號為不起訴處分確定。
    復因施用毒品案件，經臺灣桃園地方法院以96年度壢簡字第
     1295號判決判處有期徒刑3月，減為有期徒刑1月15日確定
    。詎其仍不知悔改，明知海洛因及甲基安非他命分別係毒品
    危害防制條例第2條第2項第1款、第2款所列之第一、二級毒
    品，依法不得持有及施用，竟分別為下列行為：
　㈠基於持有第一級毒品之犯意，於108年2月19日下午3時許，在
    桃園市龍潭區之某工地，以新臺幣1,000元之價格，向真實
    姓名、年籍均不詳自稱「阿忠」之成年男子，購買海洛因 3
    包（淨重合計1.25公克、驗餘淨重合計1.23公克）而持有之
    。
　㈡又基於施用第二級毒品之犯意，於 108年2月20日下午1時30 
    分許，在桃園市平鎮區中豐路南勢段路旁某處，以將第二級
    毒品甲基安非他命置入玻璃球內，燒烤後吸食煙霧之方式，
    施用第二級毒品甲基安非他命1次。
二、嗣於108年2月20日晚間11時10分許，在桃園市○○區○○路0號
    前，為警盤查，經林秀龍同意搜索並扣得上開海洛因毒品3
    包、甲基安非他命1包（驗餘毛重0.5567公克）、玻璃球吸
    食器1組後，於有偵查犯罪職權之公務員知悉其涉嫌前開施
    用第二級毒品犯行前，即主動坦承前揭犯行而接受裁判，並
    同意採集尿液送驗後，結果呈甲基安非他命陽性反應，始查
    悉上情。
三、案經桃園市政府警察局刑事警察大隊報告及臺灣桃園地方檢
    察署檢察官簽分偵查起訴。　　
    理  由
壹、證據能力
一、按被告以外之人於審判外之陳述，雖不符刑事訴訟法第159
    條之1、159條之2、159條之3、159條之4等規定，而經當事
    人於審判程序同意作為證據，法院審酌該言詞陳述或書面陳
    述作成時之情況，認為適當者，亦得為證據。當事人、代理
    人或辯護人於法院調查證據時，知有第159條第1項不得為證
    據之情形，而未於言詞辯論終結前聲明異議者，視為有前項
    之同意，刑事訴訟法第159條之5定有明文。本案當事人就下
    述供述證據方法之證據能力，於言詞辯論終結前均同意作為
    證據使用，而經本院審酌各該證據方法之作成時，並無其他
    不法之情狀，均適宜為本案之證據，依刑事訴訟法第159條
    之5之規定，有證據能力。
二、至於其餘資以認定本案犯罪事實之非供述證據，亦查無違反
    法定程序取得之情形，依刑事訴訟法第158條之4反面規定，
    應具證據能力。　　　
貳、實體方面
一、上揭事實，業據被告林秀龍於警詢、偵查及原審及本院審理
    時均坦承不諱，且有桃園市政府警察局尿液暨毒品檢體真實
    姓名與編號對照表、台灣檢驗科技股份有限公司108年3月11
    日濫用藥物檢驗報告（檢體編號：108偵-0195、D108偵-019
    5）、法務部調查局濫用藥物實驗室108年3月25日調科壹字
    第10823005330號鑑定書、搜索扣押筆錄、扣押物品目錄表
    暨扣押物品收據及刑案現場照片等件在卷可參（見108年度
    毒偵字第1293號偵查卷第20至23、26至27、58至61頁）。是
    被告上開出於任意性之自白，核與事實相符，應堪採信。本
    件事證明確，其犯行均堪以認定，均應依法論科。
二、論罪科刑
　㈠核被告所為，分別係犯毒品危害防制條例第11條第1項之持有
    第一級毒品罪及同條例第10條第2項之施用第二級毒品罪。
    被告施用前後持有甲基安非他命之低度行為，為施用第二級
    毒品之高度行為所吸收，不另論罪。
　㈡被告所犯上開犯行間犯意各別，行為互殊，應分論併罰。
　㈢被告前因施用毒品案件，經臺灣桃園地方法院以104年審簡字
    第892號判處應執行有期徒刑11月確定，於106年2月24日執
    行完畢等情，有本院被告前案紀錄表1份在卷可參，是其受
    徒刑之執行完畢後，5年以內故意再犯有期徒刑以上之本罪
    ，均符合刑法第47條第1項之累犯規定，參酌司法院大法官
    釋字第775號解釋意旨，衡以被告前曾多次因施用毒品案件
    經判刑確定，並入監執行，卻仍未能戒慎其行，仍再次為相
    同罪質之犯行，符合累犯者有其特別惡性及對刑罰反應力薄
    弱之立法理由，是認依上開規定加重被告本刑，尚不生行為
    人所受刑罰超過其所應負擔罪責的情形，爰依前揭規定及說
    明，均加重其刑。被告辯稱不應加重其刑云云，尚有誤會。
  ㈣按刑法第62條所謂發覺，固非以有偵查犯罪權之機關或人員
    確知其人犯罪無誤為必要，而於對其發生嫌疑時，即得謂為
    已發覺；但此項對犯人之嫌疑，仍須有確切之根據得為合理
    之可疑者，始足當之，若單純主觀上之懷疑，要不得謂已發
    生嫌疑(最高法院72年度台上字第641號判決要旨參照)。經
    查，本件被告於108年2月20日晚間11時10分許，在桃園市○○
    區○○路0號前，為警盤查時，被告否認有攜帶毒品之行為，
    經被告同意搜索後扣得海洛因毒品3包、甲基安非他命1包、
    玻璃球吸食器1組後，被告坦承前揭物品均為其所有，並於
    有偵查犯罪職權之公務員知悉其涉嫌前開施用第二級毒品犯
    行前，即於警詢時主動坦承前揭犯行而接受裁判，此有被告
    之警詢筆錄1份在卷可參（見前揭偵查卷第6至10頁），是被
    告前揭施用第二級毒品之犯行應構成自首，爰依刑法第62條
    前段之規定減輕其刑，並與前述累犯部分，先加後減之。至
    被告持有第一級毒品部分之行為，並不構成自首，自無刑法
    第62條前段之適用，併此敘明。
三、撤銷改判部分（即施用第二級毒品罪部分）
　㈠撤銷改判之理由　　
　⒈原審認被告犯施用第二級毒品罪部分，事證明確，因予論罪
    科刑，固非無見，惟原審未及審認被告自首犯施用第二級毒
    品罪之事實，未予減刑，容有違誤，被告上訴指此部分應適
    用自首減刑之規定，為有理由，本院應就此部分予以撤銷改
    判。
　⒉原判決施用第二級毒品部分，既經本院撤銷，則所定執行刑
    部分，因失所附麗，應併予撤銷。　
　㈡科刑　　
    本院審酌被告施用毒品，足以戕害其身心，滋生其他犯罪，
    惡化治安，嚴重損及公益；惟另考量被告施用毒品之行為於
    本質上係屬自我戕害行為，反社會性之程度應屬較低，且犯
    罪後坦承犯行，尚有悔悟之意等一切情狀，量處如主文第2
    項所示之刑，及諭知易科罰金之折算標準，以示懲儆。
　㈢沒收　
　  扣案之透明結晶1包（含無法與透明結晶完全析離之包裝袋1
     個，驗前毛重0.56公克，驗餘毛重0.5567公克），經檢出
    含有第二級毒品甲基安非他命之成分，有台灣檢驗科技股份
    有限公司濫用藥物實驗室108年3月11日濫用藥物檢驗報告1
    份在卷可參（見前揭偵查卷第60頁），應依毒品危害防制條
    例第18條第1項前段規定，不問屬於犯罪行為人與否，沒收
    銷燬之。至於包裝上開毒品之包裝袋1個，具有包裝毒品、
    防止其裸露而便於持有及施用之功能，與該毒品本身均為被
    告所有之物，依現行檢驗方式乃以刮除方式為之，包裝袋上
    仍會摻殘若干毒品無法分離，應一體視為毒品部分，依前述
    規定併宣告沒收銷燬之；至鑑驗費失之毒品部分，既已滅失
    ，爰不另為沒收銷燬之宣告。又玻璃球吸食器1組，屬被告
    所有供其施用毒品所用之物，業據其自承在卷，爰依刑法第
    38條第2項前段規定宣告沒收。
四、上訴駁回部分（即持有第一級毒品罪部分）
　㈠原審認被告犯持有第一級毒品罪部分，事證明確，因予論罪
    科刑，並審酌被告知悉毒品對人之生命、身體危害甚鉅，且
    易滋生其他犯罪並進而危害社會安全，竟無視於政府所推動
    之禁毒政策，未經許可仍無故持有第一級毒品；惟念及被告
    犯後猶能坦承犯行，堪認尚具悔意，併參酌其素行、教育程
    度為高職肄業、職業為道路施工，月收入約新臺幣7 、8 萬
    元，需撫養兩名子女等一切情狀，量處被告有期徒刑3月，
    並諭知易科罰金之折算標準。並說明：扣案之粉末檢品3包
    （含無法與粉末檢品完全析離之包裝袋3個，合計淨重1.25
    公克，驗餘淨重合計1.23公克），經送檢驗結果，確實含海
    洛因，應依毒品危害防制條例第18條第1項前段，宣告沒收
    銷燬；另關於上開毒品之包裝袋部分，依現行檢驗方式乃以
    刮除方式為之，包裝袋上仍會摻殘若干毒品無法分離，自應
    一體視為毒品部分，依前述規定併宣告沒收銷燬之；至鑑驗
    費失之毒品部分，既已滅失，爰不另為沒收銷燬之宣告。本
    院認原審就此部分之認事用法、量刑及沒收之諭知，並無違
    誤。
　㈡被告上訴指摘原審此部分不應依累犯加重其刑，且符合自首
    之減刑要件，請求從輕量刑云云，惟本件應依刑法第47條第
    1項之規定加重其刑，且無自首之適用，業如本院說明如前
    ，被告此部分上訴為無理由，應予駁回。
五、定執行刑
    定執行刑部分前開撤銷改判部分，與上訴駁回部分，爰定有
    期徒刑7月，並諭知易科罰金之折算標準，以示懲儆。
據上論斷，應依刑事訴訟法第369條第1項前段、第364條、第299
條第1項前段、第368條，毒品危害防制條例第10條第2項、第18
條第1項前段，刑法第11條、第47條第1項、第41條第1項前段、
第51條第5款、第38條第2項前段，判決如主文。
本案經檢察官林欣怡提起公訴，檢察官孟玉梅到庭執行職務。
中　　華　　民　　國　　109 　年　　4 　　月　　29　　日
                  刑事第二十一庭審判長法　官  許宗和
                                      法　官  黃惠敏
                                      法　官  章曉文
以上正本證明與原本無異。
不得上訴。
                                      書記官  陳媖如
中　　華　　民　　國　　109 　年　　5 　　月　　4 　　日
附錄本案論罪科刑法條
毒品危害防制條例第10條
施用第一級毒品者，處6月以上5年以下有期徒刑。
施用第二級毒品者，處3年以下有期徒刑。

毒品危害防制條例第11條
持有第一級毒品者，處3年以下有期徒刑、拘役或新臺幣5萬元以
下罰金。
持有第二級毒品者，處2年以下有期徒刑、拘役或新臺幣3萬元以
下罰金。
持有第一級毒品純質淨重十公克以上者，處1年以上7年以下有期
徒刑，得併科新臺幣1百萬元以下罰金。
持有第二級毒品純質淨重二十公克以上者，處6月以上5年以下有
期徒刑，得併科新臺幣70萬元以下罰金。
持有第三級毒品純質淨重二十公克以上者，處3年以下有期徒刑
，得併科新臺幣30萬元以下罰金。
持有第四級毒品純質淨重二十公克以上者，處1年以下有期徒刑
，得併科新臺幣10萬元以下罰金。
持有專供製造或施用第一級、第二級毒品之器具者，處1年以下
有期徒刑、拘役或新臺幣1萬元以下罰金。